【裁判字號】    99,撤緩,60
【裁判日期】    991203
【裁判案由】    聲請撤銷緩刑
【裁判全文】
臺灣苗栗地方法院刑事裁定              99年度撤緩字第60號
聲  請  人  臺灣苗栗地方法院檢察署檢察官
受  刑  人  劉彥慈
上列聲請人因受刑人犯詐欺案件（臺灣彰化地方法院98年度易字
第307 號），聲請撤銷緩刑之宣告（99年度執聲字第741 號），
本院裁定如下：
    主  文
聲請駁回。
    理  由
一、聲請意旨略以：受刑人劉彥慈因犯詐欺案件，經臺灣彰化地
    方法院以98年度易字第307 號刑事判決（偵查案號：臺灣彰
    化地方法院檢察署97年度偵字第10364 號，98年度偵字第32
    4、1573 號）判處有期徒刑3 月，緩刑2 年，並向公庫支付
    新臺幣2 萬（已履行），於99年6 月9 日確定在案；乃於緩
    刑期前即96年至97年3 月18日期間某日更犯幫助詐欺罪，經
    本院於99年5 月27日以99年度苗簡字第405 號刑事簡易判決
    有期徒刑4 月（聲請書誤載為3 月），於99年6 月28日確定
    足認原宣告之緩刑難收其預期效果，而有執行刑罰之必要；
    核該受刑人所為，已合於刑法第75條之1 第1 項第1 款所定
    撤銷緩刑宣告之原因，爰依刑事訴訟法第476 條之規定，聲
    請撤銷其緩刑之宣告等語。
二、按受緩刑之宣告，於緩刑前因故意犯他罪，而在緩刑期內受
    6 月以下有期徒刑、拘役或罰金之宣告確定，足認原宣告之
    緩刑難收其預期效果，而有執行刑罰之必要者，得撤銷其宣
    告，刑法第75條之1 第1 項第1 款固定有明文，然考其立法
    理由為：「現行關於緩刑前或緩刑期間故意犯他罪，而在緩
    刑期內受得易科罰金之有期徒刑之宣告者，列為應撤銷緩刑
    之事由，因認過於嚴苛，而排除第75條應撤銷緩刑之事由，
    移列至得撤銷緩刑事由，俾使法官依被告再犯情節，而裁量
    是否撤銷先前緩刑之宣告；其次，如有前開事由，但判決宣
    告拘役、罰金時，可見行為人仍未見悔悟，有列為得撤銷緩
    刑之事由，以資彈性適用，爰於第1 項第1 款、第2 款增訂
    之」。蓋以刑法緩刑制度係為促進惡性輕微之被告或偶發犯
    、初犯利於改過自新而設，故本條採用裁量撤銷主義，賦予
    法院撤銷與否之權限，特於第1 項規定實質要件為「足認原
    宣告之緩刑難收其預期效果，而有執行刑罰之必要」，供作
    審認之標準。亦即於「得」撤銷緩刑之情形，除具備「於緩
    刑前因故意犯他罪，而在緩刑期內受6 月以下有期徒刑、拘
    役或罰金之宣告確定」事由外，法官應依職權本於合目的性
    之裁量，妥適審酌被告所犯前後數罪間，關於法益侵害之性
    質、再犯之原因、違反法規範之情節是否重大、被告主觀犯
    意所顯現之惡性及其反社會性等情，是否已使前案原為促使
    惡性輕微之被告或偶發犯、初犯改過自新而宣告之緩刑，已
    難收其預期之效果，而確有執行刑罰之必要；此與刑法第75
    條第1 項所定2 款要件有一具備，即毋庸再行審酌其他情狀
    ，應逕予撤銷緩刑之情形不同，合先敘明。
三、經查：
（一）本件受刑人劉彥慈前因犯詐欺取財案件（下稱前案），經
      臺灣彰化地方法院以98年度易字第307 號刑事判決（偵查
      案號：臺灣彰化地方法院檢察署97年度偵字第10364 號，
      98年度偵字第324、1573號）判處有期徒刑3月，如易科罰
      金，以新臺幣1 千元折算1 日，緩刑2 年，並向公庫支付
      新臺幣2 萬元，於99年6 月9 日確定在案；乃於緩刑前即
      96年至97年3 月18日期間某日更犯幫助詐欺取財罪（下稱
      後案），經本院於99年5 月27日以99年度苗簡字第405 號
      刑事簡易判決判處有期徒刑4 月，如易科罰金，以新臺幣
      1 千元折算1 日，於99年6 月28日確定等情，有上開判決
      書及臺灣高等法院被告前案紀錄表各1 份可稽，顯見受刑
      人緩刑前因故意犯他罪，而在緩刑期內受6 月以下有期徒
      刑之宣告，已合於刑法第75條之1 第1 項第1 款之撤銷緩
      刑事由無疑。然刑法緩刑制度係為促進惡性輕微之被告或
      偶發犯、初犯利於改過自新而設，且刑法第75條之1 又賦
      與法院裁量撤銷與否之權限，則受刑人雖合於同法條第1
      項第1 款之情形，惟是否已足認原緩刑之宣告難收其預期
      效果，而有執行刑罰之必要，仍須視情形而定。
（二）本件聲請書僅以受刑人於緩刑前更犯幫助詐欺取財案件，
      而受6 月以下有期徒刑之宣告確定，合於刑法第75條之1
      第1 項第1 款所定得撤銷宣告之原因等語，然對於該受刑
      人如何符合刑法第75條之1 所定「足認原宣告之緩刑難收
      其預期效果，而有執行刑罰之必要」之實質要件，除提出
      本院99年度苗簡字第405 號刑事簡易判決書外，並未提出
      其他證據以供證明符合撤銷緩刑之實質要件，其遽以聲請
      撤銷上揭緩刑，自值斟酌。
（三）再者，受刑人所犯前、後2 案雖均為故意犯罪，且均屬侵
      害他人財產法益之犯罪，然受刑人所犯之後案幫助詐欺取
      財罪，僅係幫助犯而非正犯，其惡性當較正犯為輕。又受
      刑人將個人帳戶提供給詐欺集團使用，便利該集團詐騙被
      害人匯款，致犯幫助詐欺取財罪，此類型犯罪固應譴責，
      惟受刑人之犯意係基於間接故意，並非直接故意，其對於
      社會產生之具體危害及對被害人所造成之財產權損失尚非
      甚鉅，經本院斟酌其犯罪情節後，亦僅宣告有期徒刑4 月
      之刑度，堪認受刑人後案之犯罪情節尚非重大，其惡性及
      反社會性行為均屬輕微，仍可期待受刑人得藉由前案緩刑
      之宣告，促使其知所警惕，端正品行。
（四）另受刑人於緩刑前所犯之後案犯罪時間（即96年至97年3
      月18日期間某日）係在前案起訴時間（即98年3 月5 日）
      前，可徵後案並非於前案偵審程序中再犯，受刑人應無以
      預知前案得獲判緩刑之可能。且其於上開期間所犯之後案
      ，乃係在其所犯前案判決（即99年5 月6 日）之前所為，
      並非於該案判決後所為，足徵受刑人非在前案判決之後又
      明知故犯，難認其主觀上確有「無視於法院判決宣告緩刑
      之懲儆」之漠視態度，實難僅憑受刑人於前案緩刑宣告前
      另犯後案之幫助詐欺取財犯行，遽謂已達無從期待其能悔
      改警惕，而有一再危害社會疑慮之嚴重程度。況且，受刑
      人所犯之前案經宣告緩刑時，附帶諭知受刑人應向公庫支
      付新臺幣2 萬元，而受刑人已於99年10月27日繳清（參見
      本院卷附之臺灣高等法院被告前案紀錄表），且受刑人於
      前案判決確定（即99年6 月9 日）後，除上開緩刑期前所
      犯之後案外，並未再因其他犯罪受有期徒刑以上之宣告，
      顯見受刑人尚非全無悔意，足認前案宣告緩刑之基礎仍在
      ，倘因此遽將前案緩刑撤銷，恐有輕重失衡之虞。再受刑
      人所犯後案之幫助詐欺取財犯行已經本院判處有期徒刑4
      月確定，受刑人必須服刑，諒經該刑之宣告及執行，應足
      以警惕受刑人，並有一定之矯正效果，若再撤銷其所犯前
      案詐欺取財罪之緩刑，顯然過苛。此外，復無其他具體事
      證足資認定受刑人有何前所宣告之緩刑難收預期效果，而
      有執行刑罰之必要，自難僅因受刑人於緩刑前或緩刑內更
      犯罪，即認一律得撤銷緩刑，否則前開立法本旨將意義盡
      失，亦與緩刑之目的乃避免短期自由刑之弊，並給予受刑
      人自新機會未盡相符。從而，聲請人執此聲請撤銷受刑人
      前案之緩刑即非有據，本件聲請為無理由，應予駁回。
四、據上論斷，應依刑事訴訟法第220 條，裁定如主文。
中    華    民    國    99    年    12    月    3     日
                 刑事第一庭  法  官   周靜妮
以上正本與原本無異。
如不服本裁定應於送達後5 日內向本院提出抗告狀。
                             書記官   巫  穎
中    華    民    國    99    年    12    月    3     日

司法院資訊處製作；財團法人民間司法改革基金會備份。
